【裁判字號】    92,簡上,91
【裁判日期】    920930
【裁判案由】    遺棄等
【裁判全文】
臺灣士林地方法院刑事判決                          九十二年度簡上字第九一號
    上  訴  人
右列上訴人因遺棄等案件，不服本院中華民國九十二年三月六日士林簡易庭九十一年
度士簡字第六七四號第一審判決（聲請簡易判決處刑案號：九十一年度偵字第五四八
七號），提起上訴，本院管轄之第二審合議庭判決如左：
    主  文
原判決撤銷。
甲○○○○○ SRI UMAMI BINTI竊盜，處有期徒刑月，如易科罰金以佰元折算壹日。又
對於無自救力之人，依契約應保護而遺棄之，處有期徒刑陸月，如易科罰金以佰元
折算壹日。應執行有期徒刑捌月，如易科罰金以佰元折算壹日。緩刑貳年。
    事  實
一、甲○○○○○ SRI UMAMI BINTI係印尼籍之監護工，由丙○○於民國九十年十一月十六
    日申請入境，至其位於臺北市○○區○○街九十六號四樓之住處，看護其患有糖
    尿病而雙腳均遭截肢之父親陳丁戊，係依契約應對陳丁戊為扶助及保護義務之人
    ，明知陳丁戊須按時服藥，否則有生命危險，且明知其子、媳於下班前不會返家
    ，陳丁戊無能力照料自己，竟意圖為自己不法之所有，於九十一年四月三日下午
    三時許，利用其單獨在家看護陳丁戊之機會，竊取陳丁戊皮包內之新台幣（下同
    ）佰元鈔十張共一千元及丙○○之妻乙○○化妝盒內之金戒指一枚，得手後即逃
    逸無蹤，並遺棄無自救能力之陳丁戊於上址，嗣於同日下午六時許，丙○○返家
    見狀，始獲悉上情，並報警處理。
二、案經丙○○訴由臺北市政府警察局士林分局報請臺灣士林地方法院檢察署偵查聲
    請簡易判決處刑。
    理  由
一、右揭事實，業據上訴人即被告甲○○○○○ SRI UMAMI BINTI於偵審中供認不諱，核與
    證人即被害人丙○○、乙○○證述情節相符，並有丙○○立具之贓物認領保管收
    據一紙、失竊金戒指一枚照片二幀、馬偕紀念醫院九十一年四月四日出具之陳丁
    戊雇主申請聘僱家庭外籍監護工專用診斷證明書一份附卷可稽，被告自白與事實
    相符，堪可採信。本件事證明確，被告犯行洵堪認定，應依法論科。
二、核被告所為，係犯刑法第三百二十條第一項之竊盜罪、第二百九十四條第一項之
    遺棄罪。又被告之竊盜行為，侵害陳丁戊、乙○○二人之財產法益，係一行為而
    觸犯數罪名，為同種想像競合犯，應從受害較重之竊取乙○○所有金戒指部分處
    斷。被告所犯上開二罪間，犯意各別，罪名不同，應分論併罰之。原審據以論罪
    科刑，固非無見，惟查(一)關於竊盜罪部分，主文漏未諭知易科罰金之折算標準；
    (二)被告以一竊盜行為侵害陳丁戊、乙○○二人之財產法益，係想像競合犯，理由
    內並未說明，亦未引用刑法第五十五條，均有未洽；(三)且聲請簡易判決處刑書將
    「乙○○」誤植為「孫妙芬」，原審判決仍予以誤引，未予更正，亦有未符。被
    告上訴意旨，僅以遭內政部警政署外國人收容所收容逾一年四月，希望能儘速返
    鄉，並未指摘原判決不當，其上訴雖無理由，然原判決既有前揭可議之處，仍屬
    無可維持，應由本院將原判決撤銷改判。爰審酌被告之犯罪動機、目的、刺激、
    手段，所生危害及犯罪後尚能坦承犯行，態度良好，知所悔改等一切情狀，分別
    量處如主文所示之刑，並定其應執行之刑，且均諭知易科罰金之折算標準，以示
    懲儆。又被告前未曾受有期徒刑以上刑之宣告，有臺灣高等法院被告全國前案紀
    錄表一份在卷可按，因一時疏誤，致罹刑典，被害人乙○○已表示願意原諒被告
    ，雖被害人丙○○表示被告應受到應有之制裁，惟被告犯罪後已收容於內政部警
    政署外國人收容所超過一年四月，已逾本判決所科處之徒刑，其並表示不願再來
    台，經此刑之宣告後，應知警惕而無再犯之虞，本院因認暫不執行其刑為當，予
    以宣告緩刑二年，用啟自新。
據上論斷，應依刑事訴訟法第四百五十五條之一第一項、第三項、第三百六十九條第
一項前段、第三百六十四條、第二百九十九條第一項前段，刑法第三百二十條第一項
、第二百九十四條第一項、第五十五條、第五十一條第五款、第四十一條第一項、第
七十四條第一款，罰金罰鍰提高標準條例第一條前段、第二條，判決如主文。
本案經檢察官簡靜玉到庭執行職務
中      華      民      國    九十二    年      九      月     三十     日
                                  臺灣士林地方法院刑事第二庭
                                      審判長法  官  趙  文  卿
                                            法  官  彭  洪  媛
                                            法  官  李  昆  霖
右正本證明與原本無異。
本件不得上訴。
                                            書記官  李  佩  真
中      華      民      國    九十二    年      十      月      三      日
附錄本判決論罪科刑依據之法條：
刑法第三百二十條第一項：
  意圖為自己或第三人不法之所有，而竊取他人之動產者，為竊盜罪，處五年以下有
  期徒刑、拘役或五百元以下罰金。
刑法第二百九十四條第一項：
  對於無自救力之人，依法令或契約應扶助、養育或保護而遺棄之，或不為其生存所
  必要之扶助、養育或保護者，處六月以上、五年以下有期徒刑。


司法院資訊處製作；財團法人民間司法改革基金會備份。
